臺灣新北地方法院刑事判決
111年度金訴字第1093號
公  訴  人  臺灣新北地方檢察署檢察官
被      告  吳燕珠


上列被告因違反洗錢防制法等案件，經檢察官提起公訴（111 年
度偵字第10229 號），本院判決如下：
    主  文
吳燕珠犯三人以上共同詐欺取財罪，處有期徒刑壹年。
未扣案之犯罪所得新臺幣壹萬元沒收，於全部或一部不能沒收或
不宜執行沒收時，追徵其價額。
    事  實
一、吳燕珠可預見他人無故不自行申辦金融機構帳戶使用，反以
    有償對價取得他人申辦之金融機構帳戶使用，可能為遂行詐
    欺之不法所有意圖，並遮斷金流以隱匿掩飾犯罪所得或逃避
    國家追訴處罰，而其隨意提供金融帳戶予他人使用，供匯入
    來源不明資金，並受他人指示提領後，以購買虛擬貨幣方式
    轉移至指定目的地位置，亦可能共犯遂行他人詐欺取財及掩
    飾隱匿犯罪所得之洗錢等犯罪，竟仍基於前開結果發生不違
    背其本意之不確定故意，與詐欺集團成員自稱「陳傑夫」（
　　LINE暱稱「Yeongjo Lee 」）、「酒吧邁克哈里」（Bar. M
    ike Harry，LINE 暱稱「Richard 」）等真實姓名年籍不詳
    之人，共同基於三人以上共同詐欺取財及洗錢等犯意聯絡，
    先於民國110 年8 月2 日，經由LINE與「陳傑夫」聯繫後，
　　將其所有國泰世華銀行新莊分行帳號000000000000號帳戶資
    料，有償提供予「陳傑夫」、「酒吧邁克哈里」等所屬詐欺
    集團使用。另該詐欺集團於110 年7 月23日起，即由該詐欺
    集團其他成員自稱「舒玲」、「Global Delivery 」經由LI
    NE向居於基隆市之鄒博義佯稱：將寄送內有鉅額美金120 萬
    元之包裹委託其代收；其後運至香港海關，需支付海關相關
    稅費始可通關續運云云，使鄒博義陷於錯誤，而依指示於11
    0 年8 月6 日至同年月16日間，接續匯款共新臺幣（下同）
    56萬6,260 元至指定帳戶，其中於110 年8 月6 日下午3 時
    12分許，在基隆三沙灣郵局，臨櫃匯款10萬元至該詐欺集團
    指定之吳燕珠上開國泰世華銀行帳戶內。再由「酒吧邁克哈
    里」通知吳燕珠依指示於同日下午5 時18分許，至新北市新
    莊區中正路國泰世華銀行丹鳳分行，經由自動櫃員機將鄒博
    義上開匯入其帳戶內款項10萬元提領9 萬元，再於同日晚上
    6 時40分許，至臺北市士林夜市附近某加油站，購買比特幣
    轉移至該詐騙集團指定目的地位置取得，並藉以製造金流之
    斷點，隱匿該詐欺犯罪所得，其則獲取上開匯款所餘1 萬元
    作為報酬。嗣因鄒博義察覺有異，經要求該詐欺集團成員「
　　Global Delivery」提供其臺灣營業據點未獲回應，始知受
    騙報警處理，經警循線調查後因而查悉上情。
二、案經鄒博義訴由基隆市警察局第二分局移由臺中市政府警察
    局第三分局報請臺灣新北地方檢察署檢察官偵查起訴。
    理  由
一、按被告以外之人於審判外之陳述，雖不符合同法第159 條之
    1 至第159 條之4 之規定，但經當事人於審判程序同意作為
    證據，法院審酌該言詞陳述或書面陳述作成時之情況，認為
    適當者，亦得為證據；當事人、代理人或辯護人於法院調查
    證據時，知有第159 條第1 項不得為證據之情形，而未於言
    詞辯論終結前聲明異議者，視為有前項之同意，刑事訴訟法
    第159 條之5 定有明文。查本判決下列所引用之被告以外之
    人於審判外之陳述，雖屬傳聞證據，惟檢察官及被告於本院
    審理時均未就其證據能力表示意見，且迄至言詞辯論終結前
    亦未聲明異議，本院審酌上開證據資料製作時之情況，尚無
    違法不當之瑕疵，亦認為與本件待證事實具有關聯性，以之
    作為證據亦屬適當，依上開規定，認具有證據能力；又本件
    認定事實所引用卷內非供述證據之證據能力部分，並無證據
    證明係公務員違背法定程序所取得，檢察官及被告於本院審
    理時均未主張排除前開非供述證據之證據能力，且迄於言詞
    辯論終結前亦均未聲明異議，本院經審酌亦無其他違法不當
    之情況，故均認有證據能力，合先敘明。
二、訊據被告固不否認有於上開時地，提供其上開銀行帳戶供他
    人匯款10萬元後，再依他人指示自其上開銀行帳戶提領9 萬
    元購買比特幣轉移至指定目的地位置等事實，惟矢口否認有
    與上開詐欺集團共犯三人以上共同詐欺取財、洗錢等犯行，
    辯稱：是陳傑夫說他女兒生病需要開刀，亟需用錢，找伊借
    錢，伊說沒有，後來他說「酒吧邁克哈里」有借錢給他女兒
    看病，要伊幫他把比特幣的生意做起來，並說這是合法，伊
    只有把帳號給「酒吧邁克哈里」而已，「酒吧邁克哈里」用
    LINE跟伊聯繫，寄10萬給伊，叫伊領9 萬元買比特幣，因為
    要給伊3 千元，連同之前欠伊之7 千元，就叫伊自己拿1 萬
    元云云。經查：
　　㈠被告有於上開時地提供其上開銀行帳戶供他人匯款使用，
      復有告訴人鄒博義於上開時地，遭上開詐欺集團成員以上
      開詐術詐騙接續匯款，其中10萬元匯至被告上開銀行帳戶
      後，經被告依該詐欺集團指示，將告訴人上開匯款臨櫃提
      款後，以購買比特幣方式轉移至指定目的地位置，由該詐
      欺集團取得等事實，業據告訴人於警詢指訴明確，並經被
      告於警詢、偵訊及本院審理時供述屬實，復有告訴人報案
      之內政部警政署反詐騙諮詢專線紀錄表、基隆市警局第二
      分局信六路派出所受理案件證明單、受理各類案件紀錄表
　　　、受理詐騙帳戶通報警示簡便格式表、金融機構聯防機制
      通報單、匯款之郵政跨行匯款申請書、與詐欺集團成員「
　　　舒玲」、「Global Delivery 」之LINE對話紀錄翻拍照片
　　　、被告國泰世華銀行帳戶客戶基本資料、交易明細、被告
      提領詐欺贓款過程監視器錄影光碟、翻拍照片、臺中市政
      府警察局第三分局偵查佐陳佳杰110 年12月18日職務報告
　　　、被告提出購買比特幣之購買加密貨幣收據、與「Yeongj
      o Lee 」、「Richard 」LINE對話紀錄翻拍照片等附卷可
      佐，上開事實首堪認定。
　　㈡被告雖辯稱上開意旨云云。然稽之被告於本件案發後與該
      詐欺集團成員「陳傑夫」（LINE暱稱「Yeongjo Lee 」）
      LINE對話中所稱「如果被告的話，我只能把真相全部說出
      來了」「不過我就變成了是在替人洗錢」「所以一定要叫
　　　他（指「酒吧邁克哈里」）把事情完全處理好才可以」「
　　　我希望你看到訊息後能夠回覆我，教教我到底現在該怎麼
      處理，該怎麼做，因為我如果去告訴警察，一拖出來是一
      大堆人，每個都中，因為包括你，還有邁克，都脫不了關
      係，包括他的代理人，全部的人通通都會包括在內」等語
      （見偵查卷103 至109 頁、131 至133 頁），可見被告於
      提供其上開銀行帳戶供該集團成員匯款使用，並按其指示
      提領購買比特幣移轉他處，已有可能共犯遂行他人詐欺取
      財及掩飾隱匿犯罪所得洗錢之預見。再斟諸被告提供其上
      開銀行帳戶供該集團成員匯入不詳資金使用，再依指示提
      領購買比特幣轉移，係有代價之配合行為，且於本案即獲
      取告訴人被騙匯款中之1 萬元，又被告於本件案發後，隨
      即將其與該集團成員「陳傑夫」、「酒吧邁克哈里」間案
      發時LINE對話紀錄刪除，此亦均經被告於偵訊時供述明確
      （見偵查卷86、87頁），由此亦見被告對其提供帳戶供他
      人不明資金匯入，再依指示提領購買比特幣轉移等行為，
      顯有共犯詐欺、洗錢等犯罪之認識及預見。是被告上開所
      辯云云，要屬事後飾卸之詞，與事實不符，應非可採。
　　㈢綜上所述，被告依其智識程度及社會經驗，其隨意出借其
      上開銀行帳戶供未曾謀面之人任意使用，並有償為對方提
      領匯入其上開帳戶內款項及購買比特幣轉移，均與常情有
      異，再參諸上述論證，被告顯可預見其上開帳戶可能供作
      詐欺集團人頭帳戶詐騙被害人匯款使用，並遮斷金流，使
      其犯罪難以追查，而有共犯遂行詐欺取財、洗錢等犯罪認
      識之不確定故意。是本件事證明確，被告上揭犯行堪以認
      定，應予依法論科。　
三、論罪科刑
　　㈠本件依上開所認，被告係經與該詐欺集團成員「陳傑夫」
　　　、「酒吧邁克哈里」等不詳之人聯繫，將其上開銀行帳戶
      帳號，提供該詐欺集團作為詐騙告訴人匯款使用，再依該
      集團成員「酒吧邁克哈里」指示，將告訴人被騙匯款提領
      其中9 萬元，以購買比特幣方式轉移至指定目的地位置由
      該集團取得，並掩飾隱匿該犯罪所得去向，核被告上開共
      犯所為，與該集團聯繫接觸連同其個人已有三人以上，應
      係基於三人以上共同犯詐欺取財及掩飾隱匿詐欺犯罪所得
      去向所在之洗錢等犯意聯絡，提供其上開銀行帳戶供該詐
      欺集團作為詐騙告訴人匯款人頭帳戶使用，再進而參與依
      該詐欺集團指示提領上開詐得告訴人匯入之詐欺贓款後，
      以購買比特幣方式轉移由該詐欺集團取得，並藉以掩飾隱
      匿該詐欺贓款之犯罪所得去向，遮斷金流以逃避國家追訴
      處罰，故係犯有刑法第339 條之4 第1 項第2 款之三人以
      上共同詐欺取財罪、洗錢防制法第14條第1 項之洗錢罪。
      ⒈被告就上開對告訴人所犯之三人以上共同詐欺、洗錢等
        罪，與「陳傑夫」、「酒吧邁克哈里」及其所屬詐欺集
        團其他成員間，在犯罪之合同意思範圍內之分工行為，
        有犯意聯絡及行為分擔，均為共同正犯。
　　　⒉再按詐欺集團犯罪組織以詐術獲取詐欺犯罪所得，於被
        害人交付被騙財物後分工收取層轉處置，以掩飾隱匿該
        犯罪所得，非但完成侵害被害人個人財產法益之加重詐
        欺行為，同時侵害上開國家社會法益之洗錢行為，造成
        加重詐欺行為最後階段與洗錢行為二者局部重合，二罪
        侵害之法益不同，偏論其一，均為評價不足，自應併論
        以加重詐欺取財罪及洗錢罪，並依一行為觸犯數罪名之
        想像競合犯，從一重處斷。本件被告提供詐欺集團詐騙
        人頭帳戶並參與提領詐欺贓款後，購買比特幣轉移交由
        該集團收取，以掩飾隱匿犯罪所得，依上開說明，其上
        開對告訴人所犯之三人以上共同詐欺取財罪、洗錢罪，
        有局部重合，應論以想像競合犯，從一重之三人以上共
        同詐欺取財罪處斷。
    ㈡爰以行為人之責任為基礎，審酌被告依其智識程度及社會
      經驗，可預見提供其上開銀行帳戶供不詳之他人任意使用
　　　，並為對方提領購買比特幣方式轉移款項，可能供作詐欺
      集團人頭帳戶詐騙告訴人匯款使用，並遮斷金流，使其犯
      罪難以追查，仍為貪圖不法報酬利益，基於共犯遂行詐欺
      取財、洗錢等犯罪認識之不確定故意為之，侵害告訴人財
      產權益，破壞社會信賴關係及戕害司法公信力，並使告訴
      人難以追索被害財產利益，應予非難，兼衡諸被告之素行
　　　、智識程度、社會經驗、犯罪之方法、手段、共同犯罪分
      工情節、參與程度、對告訴人所生危害、詐騙所得金額、
      所獲不法利益、犯後態度及尚未與告訴人達成民事賠償和
      解等一切情狀，量處如主文所示之刑。
四、沒收：
　　按依被告自陳，告訴人被騙匯款10萬元，其依指示提領9 萬
    元購買比特幣，餘1 萬元由其自取，是被告本案取得告訴人
    被騙匯款中之1 萬元，係為其共犯本件犯罪之不法所得，惟
    未扣案，應依刑法第38條之1 第1 項前段、第3 項等規定，
    併予宣告沒收，並於全部或一部不能沒收或不宜執行沒收時
　　，追徵其價額。
據上論斷，應依刑事訴訟法第299 條第1 項前段，洗錢防制法第
14條第1 項，刑法第11條前段、第28條、第339 條之4 第1 項第
2 款、第55條、第38條之1 第1 項前段、第3 項，刑法施行法第
1 條之1 第1 項，判決如主文。
本案經檢察官朱柏璋偵查起訴，由檢察官顏汝羽到庭執行職務。
中　　華　　民　　國　　111 　年　　10　　月　　18　　日
                刑事第七庭  審判長法　官  彭  全  曄

                                  法  官  劉  思  吟

                                  法  官  白  承  育
以上正本證明與原本無異。
如不服本判決應於收受送達後20日內向本院提出上訴書狀，並應
敘述具體理由；其未敘述上訴理由者，應於上訴期間屆滿後20日
內向本院補提理由書（均須按他造當事人之人數附繕本）「切勿
逕送上級法院」。
                                  書記官  張  馨  尹
中　　華　　民　　國　　111 　年　　10　　月　　20　　日
附錄本案論罪科刑法條全文：
①中華民國刑法第339 條之4
  犯第339 條詐欺罪而有下列情形之一者，處1 年以上7 年以下
  有期徒刑，得併科1 百萬元以下罰金：
  一、冒用政府機關或公務員名義犯之。
  二、三人以上共同犯之。
  三、以廣播電視、電子通訊、網際網路或其他媒體等傳播工具
      ，對公眾散布而犯之。
  前項之未遂犯罰之。

②洗錢防制法第14條
  有第2 條各款所列洗錢行為者，處7 年以下有期徒刑，併科新
  臺幣5 百萬元以下罰金。
  前項之未遂犯罰之。
  前2 項情形，不得科以超過其特定犯罪所定最重本刑之刑。